臺灣高等法院臺南分院刑事判決
110年度上訴字第232號
上  訴  人  
即  被  告  黃裕銘

上列上訴人因廢棄物清理法案件，不服臺灣臺南地方法院109年
度訴字第1026號中華民國109年12月18日第一審判決（起訴案號
：臺灣臺南地方檢察署109年度偵字第7993號），提起上訴，本
院判決如下：
    主  文
原判決撤銷。
黃裕銘共同犯廢棄物清理法第四十六條第四款之非法清理廢棄物
罪，累犯，處有期徒刑壹年貳月。未扣案之犯罪所得新臺幣伍仟
元沒收，於全部或一部不能沒收或不宜執行沒收時，追徵其價額
。
    事  實
一、緣甲○○為○○環保科技有限公司（設於臺南市○○區○○街0段000
    號0樓，下稱○○環保公司）的負責人，黃裕銘曾為○○環保公
    司的員工，甲○○明知法人及其負責人應依廢棄物清理法規定
    之方式清除、處理廢棄物，亦明知從事廢棄物清除、處理業
    務者，應向直轄市、縣(市)主管機關或中央主管機關委託之
    機關申請核發公民營廢棄物清除處理機構許可文件後，始得
    從事清除、處理廢棄物業務。甲○○竟基於非法清除廢棄物之
    概括犯意，於民國108年間，承攬清除、處理臺南市○○區○○
    路0段00號拆除工程所產出之廢木材混合廢棄物、廢鐵、廢
    塑膠、廢木棧板等一般事業廢棄物之業務，駕車將此等廢棄
    物載往○○環保公司之臺南市○○區○○街0段000巷000號場址，
    並與其妻乙○○（未經起訴）共同為前開非法清除廢棄物之犯
    意聯絡，擬運送至臺南市○○區○○○00號佳林環保開發股份有
    限公司（下稱佳林公司）處理。迄108年12月23日，適黃裕
    銘因缺錢花用，前往○○環保公司找尋工作機會，乙○○承前犯
    意聯絡，以新臺幣（下同）1700元為報酬，請黃裕銘駕車將
    該些廢棄物載往，並給付黃裕銘1萬元作為應交與佳林公司
    之本案廢棄物處理費用，黃裕銘亦明知其未依廢棄物清理法
    第41條第1項規定領有清除、處理許可文件，竟仍經由乙○○
    之間接聯絡，與甲○○共同基於非法清除廢棄物的犯意聯絡而
    應允之，並於108年12月23日下午2時許，自○○環保公司駕駛
    該公司所有的車牌號碼000-00號自用大貨車（下稱前述大貨
    車）載運上開廢棄物1車（約15公噸，下稱本案廢棄物）前
    往佳林公司以清除廢棄物，並因其缺錢花用，遂超出與甲○○
    間關於非法清除廢棄物犯意聯絡範圍，續以非法處理廢棄物
    之犯意，於同日下午4時許，將本案廢棄物載往不知情的丙○○所有、坐落臺南市○○區○○段地號0000號土地（下稱本案土
    地）傾倒堆置而處理之。嗣丙○○於同日晚上5時許行經該地
    ，發現遭棄置不明廢棄物而報警處理，經警調閱監視器畫面
    ，循線查知上情。
二、案經丙○○訴由內政部警政署保安警察第七總隊第三大隊報告
    臺灣臺南地方檢察署檢察官偵查起訴。
    理  由
壹、程序部分
一、審理範圍
　　本判決有關同案被告○○公司、甲○○部分，業經原審判處罪刑
    ，且未據檢察官與被告○○公司、甲○○上訴，應已確定，自不
    在本院審理範圍，本院審理範圍僅及於被告黃裕銘部分，先
    予敘明。
二、就本判決所引用之傳聞證據，本件當事人於本院準備程序時
    ，均明示同意有證據能力（本院卷第79至83頁），且於本院
    審理時，經逐一提示後，迄於言詞辯論終結前，未聲明異議
    ，本院認該些證據做成之過程、內容均具備任意性、合法性
    ，其陳述與本件待證事實具有關聯性，合於一般供述證據之
    採證基本條件，且證明力非明顯過低，以之作為證據，均屬
    適當，依刑事訴訟法第159條之5第1項規定，皆有證據能力
    。
貳、實體部分
一、認定犯罪事實所憑之證據及理由
　㈠不爭事實
　　證人甲○○為○○環保公司負責人，被告黃裕銘曾在該公司擔任
    司機，該二人及○○環保公司均未向臺南市政府申請核發公民
    營廢棄物清除處理機構許可文件，甲○○仍於108年間，承攬
    清除、處理臺南市○○區○○路0段00號拆除工程所產出之廢木
    材混合廢棄物、廢鐵、廢塑膠、廢木棧板等一般事業廢棄物
    之業務，並將該些廢棄物載回上述○○環保公司場址堆置，迄
    108年12月23日，該些廢棄物經○○環保公司上述大貨車於同
    日下午4時許，將此等廢棄物載往不知情之告訴人丙○○所有
    之本案土地傾倒堆置等情，為被告所不爭執，並經證人甲○○
    、 乙○○與丙○○證述在卷，且有行政院環保署環境督察總隊
    南區環境督察大隊督察紀錄影本、臺南市政府環境保護局公
    害案件工作稽查紀錄影本與110年5月月31日函文（見警卷第
    3至10頁、本院卷第135-136頁）、經濟部商工登記公示資料
    查詢、佳林公司官田廠再利用機構查詢資料（見警卷第25至
    27頁）、監視錄影畫面截圖、本案現場照片（見警卷第41至
    49頁；偵卷第127至129頁）、土地所有權狀影本（見警卷第
    113頁）、車牌號碼000-00號查詢汽車車籍資料（見偵卷第6
    7頁）、土地建物查詢資料（見偵卷第109頁）在卷可稽，上
    述各情應堪認定。
  ㈡被告黃裕銘矢口否認有何公訴人所指違反廢棄物清理法之犯
    行，綜合其於偵查與本院所為之辯解，其係辯稱：我並未自
    佳林公司駕駛前述大貨車前往告訴人丙○○上述土地傾倒上述
    廢棄物，108年12月23日當天本來在家，並與甲○○約好下午3
    、4點要前往大內清垃圾，但在約定時間前，乙○○打電話過
    來，跟我說他兒子戊○○載運廢棄物要去傾倒，要我過去幫忙
    開車門，這樣戊○○不用下車，我在電話中跟乙○○說甲○○要我
    下午去清垃圾，乙○○說現在才兩點多，應該來得及，後來甲○○又叫我去南慶工程行（佳里往麻豆路十字路口附近）拿4
    萬元，因為我住佳里附近，便先去五金行拿4萬元，拿到國
    姓橋附近給甲○○，之後又趕去萊爾富超商與戊○○會合，我開
    自己00-0000號自小客車跟在戊○○駕駛的藍色大貨車後面，
    在貨車傾倒時去幫忙開貨車後面的門，讓車斗可以卸貨，然
    後我就開自己車子離開，後來甲○○理髮時，又打電話給我，
    說有人報警，叫我去找他，並要我擔罪，不要害到他老婆及
    戊○○，且教我如何回答，之前我坦承犯行部分，都是甲○○教
    我這樣說的，他跟我保證不會被關，他會處理，而且甲○○之
    前在調解時，曾經威脅要對我不利云云。
  ㈢經查：
　1.被告固於偵查中（109年7月1日）及本院審理時否認犯行，
    惟被告於警詢（108年12月24日）、偵查（109年8月5日）、
    原審（109年9月30日、109年12月11日）、本院準備程序（1
    10年3月25日）及110年5月6日審理程序（110年5月6日）均
    曾對犯罪事實所載之犯行供承不諱，且查：
　⑴行政院環保署環境督察總隊南區環境督察大隊108年12月23日
    督察紀錄記載「本案係由地主丙○○於108年12月23日下午約5
    時30分至後港派出所報案，表示其土地遭棄置廢棄物，並請
    派出所員警協助調閱道路監視器，由監視器畫面顯示當日下
    午4時3分發現車號000-00之車輛（含車爪），並裝有疑似廢
    棄物於車斗中，後於監視器畫面16時13分顯示該車輛空車駛
    離。經派出所依據車號聯絡車主說明，經查000-00車主名稱
    為○○環保科技有限公司，經派出所詢問並請當日該車輛之駕
    駛到派出所說明，駕駛人係為黃裕銘，經詢問黃君，該車輛
    係自○○環保開出，原預載運至佳林環保開發股份有限公司官
    田廠，○○老闆娘並將現金1萬元交與黃君送至佳林公司之處
    理費用，惟黃君係於○○環保公司廠內將堆置之廢棄物夾運至
    車上，未將廢棄物載運至佳林環保公司，另擇於上述空地棄
    置。現場由保七三大三中隊陪同黃君至上述棄置點進行指認
    ，目視現場廢棄物種類為：廢木材混合廢棄物，夾雜部分廢
    鐵、廢塑膠、廢木棧板等廢棄物，約15公噸（1車次，17噸
    車輛），且黃君表示該車廢棄物係以傾倒方向棄置於該址，
    並承認該事實係黃君本人所為。…上述內容經黃裕銘確認無
    誤。」，被告並在該紀錄表之「事業代表簽名」欄簽名確認
    ，有該督察紀錄在卷可查（警卷第3至5頁、7至10頁），該
    紀錄表所載情形與被告前述自白之情節相符，可見被告在本
    案為稽查單位查證伊始，即已坦認如犯罪事實欄所示之犯行
    ，被告前述自白，應具相當憑信性。
　⑵證人乙○○證稱：其於108年12月23日因缺錢花用，遂前往○○環
    保公司找乙○○，表示其缺錢花用，希望過來當司機，因為被
    告原本在○○環保公司擔任司機，後來離職，剛好公司陳國豪
    休息，所以就問被告是否願意將載有上述廢棄物之大貨車開
    往佳林公司傾倒，並交付1萬元給被告，作為交付佳林公司
    的處理費用，被告應允，後來被告有打電話通知已將廢棄物
    送至佳林公司，並將車開回來○○環保公司，並說要送磅單過
    來，但一直沒送來，當天晚上我先生就發現被告亂倒的情況
    ，可能是警察通知我先生的等語（見警卷第93頁、偵卷第89
    至90頁；第228至230頁），亦與被告前開自白情節相符。
　⑶證人即甲○○證述：被告到我公司借錢時，我人不在，我太太
    （即乙○○）以1萬元代價要被告載運上述廢棄物至佳林公司
    處理，警察打給我後，我才知道倒在本案土地，我當天就打
    電話給被告，跟他說你犯錯，警察叫你作筆錄，你要去等語
    （偵卷第91至92頁、第97頁；本院卷第220頁），此亦與被
    告前開自白所述其何以遭查獲之情節相同。
　⑷綜上，被告前開自白有上述證據可資佐證，其自白應與事實
    相符，當可採信。
  2.被告辯解不可採之理由
　⑴被告雖於108年7月1日偵查中否認犯罪，並辯稱：大貨車是「
    偉應」（音同）所駕駛，其係為幫戊○○頂罪，方為前述自白
    ，云云（偵卷第92至97頁）。然查：
　①被告不僅原於警詢承認犯罪，且在108年12月23日查獲日之前
    述稽查工作紀錄上（見警卷第3至5、7至10頁），以事業代
    表名義簽名確認所述內容，且陳述我沒載那麼多，只載4公
    噸等內容，其於查獲之初即到場坦承，且爭執載運噸數，如
    非親自運送之人，應無從爭論明確之載運噸數等細節。
　②檢察官依被告前開辯解內容，於109年8月5日傳訊證人戊○○到
    庭訊問，但證人戊○○當庭否認駕駛上述大貨車載運前開廢棄
    物，並稱：當時並未在○○環保公司工作，原本在新世紀工作
    ，後來在108年10間，就去我哥哥臺中大里那邊的機車行幫
    忙，住台中，小孩在安平等語（偵卷第165頁，於本院具結
    作證時，亦為相同證述，見本院卷第215至216頁），檢察官
    在偵查庭要被告當庭指認所述之人是否為戊○○，被告竟改稱
    ：不是，在場（偵查庭）無「偉應」之人，並稱是因甲○○沒
    給錢，而且讓其可能觸犯本案刑責，才會說出「偉應」這個
    人，車是我開等語（偵卷第165頁），被告在當場指認時，
    竟當庭否認戊○○為開車載運上述廢棄物之人，進而再次改口
    坦承犯行，可見被告否認犯行之陳述屬臨訟卸責之詞。
　③又證人戊○○所述，其當時不在○○環保公司擔任司機乙節，核
    與證人甲○○、乙○○證稱：戊○○於107年曾短暫在○○環保公司
    任職，但與甲○○不合，不久即離職，本件案發當時，戊○○不
    在○○環保公司任職等語（見本院卷第223頁、第227頁）、證
    人即○○環保公司員工陳國豪證稱：其於108年間擔任○○環保
    公司的司機，有一陣子因車禍休息，108年12月23日沒有上
    班等語（見偵卷第144頁）相符，應屬信實。
　④綜上，被告所為其是幫戊○○頂罪故為不實自白之辯解，應不
    可採。
　⑵被告又辯稱：其係駕駛其所有00-0000號自小客車跟在上述大
    貨車後，前往傾倒地點，幫戊○○打開後方車門後，又自行駕
    駛該自小客車離開云云。查00-0000號自小客車確為被告所
    有，車色為銀色，有公路監理電子閘門查詢資料在卷可查（
    本院卷第185頁），然依警方（臺南市政府警察局佳里分局
    後港派出所）調閱之路口監視器畫面，並未發現上述大貨車
    後方跟有任何車輛，有路口監視器照片6張在卷可查（見警
    卷第127至129頁），與被告所述不符，益徵被告此部分辯解
    與事實不符，難以採信。
　⑶被告另辯稱：其不曾開過上述大貨車，亦不會操作抓斗車，
    且不知佳林公司所在云云。然查，被告曾在○○環保公司擔任
    司機，此為被告所不爭執，復經證人甲○○、乙○○證述明確，
    被告確有駕駛上述大貨車之能力。另證人乙○○證稱：被告一
    定知道佳林公司所在，且被告會開裝有抓斗夾之上述大貨車
    等語（見本院卷第230頁）、證人甲○○亦證稱：裝有抓夾的1
    7噸大貨車，只要一個開關就可以舉起車斗了，被告說不會
    操作，那是說謊，而且被告知道佳林公司位置，我有跟被告
    說在官田新中那邊，曾經有公司員工「阿德」酒駕載我去那
    裡被警察查獲，被告曾經去那裡載我等語（見本院卷第223
    、225頁），觀諸證人前開證述及被告確實曾於○○環保公司
    任職擔任司機等情，被告當有駕駛上述大貨車之能力，且應
    知悉○○環保公司合作廠商佳林公司之位置，被告所辯，亦難
    採信。
　⑷被告雖又辯稱：甲○○在理髮時打電話給我，告訴我住址，叫
    我過去，然後要我頂罪云云。然證人甲○○就此亦證稱：其並
    未去找被告，是打電話給被告，問被告將廢棄物載去哪裡，
    警察已打電話過來，要他自己去處理，我又不是戊○○的什麼
    人（戊○○為其當時配偶乙○○與前夫所生子女，與甲○○無親屬
    關係），如何要被告幫戊○○頂罪等語（見本院卷第222頁）
    ，足見被告此部分辯解，應屬空言，並無所據。至被告雖以
    甲○○撥打電話要其前往理髮廳並要其頂罪時，證人李美玲、
    楊金蕙在場，然依被告所述，傳訊證人李美玲、楊金蕙是要
    證明證人甲○○有打電話要其過去理髮廳，然上述證人為被告
    於警詢、偵查、原審及本院審理之初所未提及，且該些證人
    並未與甲○○實際通話，自均無法證明被告所述為真實，本院
    並無調查之必要，併此說明。
　3.綜上所述，被告前所為之自白應與事實相符，被告嗣後以前
    開辯解否認犯行，應不可採，本件事證明確，被告犯行洵堪
    認定，應依法論科。
二、論罪科刑　
　㈠按廢棄物清理法之立法目的，乃係「為有效清除、處理廢棄
    物，改善環境衛生，維護國民健康」，該法第1條定有明文
    ，而該法第46條第4款之規定，係基於行政政策上之考量，
    對未依同法第41條第1項規定領有廢棄物清除、處理許可文
    件而從事廢棄物貯存、清除、處理，或未依廢棄物清除、處
    理許可文件內容貯存、清除、處理廢棄物之行為，論以刑事
    法之罰則，屬於行政刑罰之性質，凡行為人確有違反前開規
    定之行為事實，即應以刑罰處罰行為人，至於行為人究係出
    於何動機而為違反上列規定之行為，尚不影響該行為已構成
    各該罪名之認定。次按廢棄物清理法第46條第4款所謂「貯
    存」，係指事業廢棄物於清除、處理前，放置於特定地點或
    貯存容器、設施內之行為；所謂「清除」，係指：「事業廢
    棄物之收集、運輸行為」；所謂「處理」，係指下列行為：
    「1.中間處理：指事業廢棄物在最終處置前，以物理、化學
    、生物、熱處理或其他處理方法，改變其物理、化學、生物
    特性或成分，達成分離、減積、去毒、固化或安定之行為。
    2.最終處置：指衛生掩埋、封閉掩埋、安定掩埋或海洋棄置
    事業廢棄物之行為。3.再利用：指事業機構產生之事業廢棄
    物自行販賣、轉讓或委託做為原料、材料、燃料、填土或其
    他經中央主管機關及目的事業主管機關認定之用途行為，並
    應符合本標準規定者」，事業廢棄物貯存清除處理方法及設
    施標準第2條第1、2、3款分別訂有明文。查被告甲○○收集、
    載運本案廢棄物之行為，應屬清除，被告黃裕銘後續載運及
    非法棄置之行為，應屬清除及處理（最高法院102年度台上
    字第4403號判決意旨參照）。
　㈡核被告所為，係犯廢棄物清理法第46條第4款前段之非法清理
    廢棄物罪（被告甲○○屬於非法清除廢棄物，被告黃裕銘屬於
    非法清除及處理廢棄物）。被告非法清除廢棄物之低度行為
    ，應為非法處理之高度行為所吸收，不另論罪。起訴意旨認
    被告黃裕銘係犯非法「清除」廢棄物罪，尚有誤會，惟論罪
    科刑之法條既屬同一，由本院逕為更正，不生變更起訴法條
    問題。
　㈢被告係乙○○承其原與甲○○非法清除廢棄物犯意聯絡，於108年
    12月23日委請被告載送本案廢棄物至佳林公司，因而與甲○○
    間就該次犯行有非法清除廢棄物之犯意聯絡，行為分擔，因
    此，被告與甲○○、乙○○間，僅就被告在108年12月23日將本
    案廢棄物運送至佳林公司之清除廢棄物行為，彼此間有犯意
    聯絡及行為分擔，為共同正犯。
　㈣同案被告甲○○雖係基於單一非法清除廢棄物之犯意聯絡，自
    於108年間即反覆實行廢棄物收集、運輸之行為，迄108年12
    月23日再由黃裕銘載運至他處，屬集合犯一罪。然如前所述
    ，被告雖曾為○○環保公司之員工，但已離職，其在108年12
    月23日，係臨時前往○○環保公司由乙○○請其將本案廢棄物運
    至佳林公司，可見被告對於甲○○在該日前之108年間反覆實
    行之清除廢棄物行為，並不知情，其與被告甲○○就該些部分
    ，自無成立共同正犯之餘地。另甲○○、乙○○就被告黃裕銘逾
    越上述非法清除廢棄物犯意聯絡範圍之非法處理廢棄物部分
    （即任意傾倒於告訴人土地部分），亦不成立共同正犯。
　㈤累犯：
　1.按關於刑法第47條第1 項累犯加重本刑之規定，依司法院釋
    字第775 號解釋意旨，尚不生違反憲法一行為不二罰原則之
    問題。惟其不分情節，基於累犯者有其特別惡性及對刑罰反
    應力薄弱等立法理由，一律加重最低本刑，於不符合刑法第
    59條所定要件之情形下，致生行為人所受之刑罰超過其所應
    負擔罪責之個案，其人身自由因此遭受過苛之侵害部分，對
    人民受憲法第8 條保障之人身自由所為限制，不符憲法罪刑
    相當原則，且牴觸憲法第23條比例原則。於此範圍內，在有
    關機關依該解釋意旨修正刑法第47條前，為避免發生上述罪
    刑不相當之情形，法院就該個案應依該解釋意旨，裁量是否
    加重最低本刑。而細繹前開解釋意旨，祗在法院認為依個案
    情節應量處最低法定刑，否則若再依累犯規定加重其刑，則
    有違罪刑相當原則，又無法適用刑法第59條酌量減輕其刑規
    定之情形，法院始應依該解釋意旨裁量不予加重最低本刑，
    而宣告最低法定刑，並非謂法院絕對不得依累犯規定加重其
    刑（最高法院110年度台上字第5559號判決意旨參照）。
　2.查被告前因竊盜案件，經臺灣高雄地方法院以103年度聲字
    第4062號裁定應執行有期徒刑2年2月確定，嗣於105年5月12
    日假釋出監付保護管束，再於105年8月23日因假釋期滿未經
    撤銷視為執行完畢，有臺灣高等法院被告前案紀錄表在卷足
    參，被告黃裕銘於上述有期徒刑執行完畢後5 年內之108年1
    2月23日故意再犯本件有期徒刑以上之罪，為累犯。
　3.審酌被告黃裕銘於前案刑罰執行完畢不久，即再度涉犯本案
    ，顯見其雖經刑罰之執行，仍未能有所悔悟、反省，對刑罰
    之感應力薄弱，具有特別惡性，且其所犯之罪，縱經本院依
    累犯規定加重其刑，亦未使其所受刑罰超過其所應負擔之罪
    責而有過苛之情形，參照前述判決意旨，應依刑法第47條第
    1項規定加重其刑。
　㈥被告無刑法第59條規定之適用：
　1.按犯罪之情狀顯可憫恕，認科以最低度刑仍嫌過重者，固得
    依據刑法第59條規定酌量減輕其刑。條文所謂犯罪情狀，必
    須有特殊之環境及原因，在客觀上顯然足以引起一般同情，
    認為縱予宣告法定最低刑度猶嫌過重；而所謂犯罪情狀顯可
    憫恕，係指裁判者審酌刑法第57條各款所列事項，以行為人
    之責任為基礎之一切情狀，予以全盤考量後，認其程度已達
    顯可憫恕之程度，始有其適用。
　2.依本案被告犯罪情節，其不僅未依指示將廢棄物載至佳林公
    司，且將證人乙○○交付之1萬元清償己身所負債務，其任意
    傾倒上述廢棄物之行為，不僅造成告訴人土地之污染，同時
    也對政府廢棄物管理產生危害，犯罪所生危害並非輕微；且
    被告於偵、審中所述不一，雖在偵查、原審中坦承犯行，然
    於本院審理時又否認犯行，本院因而傳喚證人戊○○、甲○○與
    乙○○到庭交互詰問，耗費相當司法資源，未見悔意；又上述
    廢棄物雖已清除完畢，告訴人表示不原諒之意，有調解筆錄
    、原審公務電話紀錄在卷可查（原審卷第123至124頁、第14
    1頁），然為上述清除行為者，均係證人甲○○，被告從未出
    面處理等情，為證人甲○○證述在卷（本院卷第221頁），故
    被告對於本案後續降低告訴人損害之廢棄物清除行為，並無
    何助力，被告犯罪情狀，殊無堪資憫恕可言，尚難依刑法刑
    法59條規定酌減輕其刑，附此敘明。
參、撤銷改判之理由與量刑、沒收
一、撤銷改判理由
　㈠原審以被告犯行事證明確，予以論罪科刑，固非無見。惟查
    ：⑴被告就○○環保公司及甲○○於108年間陸續收集、運輸本案
    廢棄物之未依廢棄物清理法第41條第1項規定，領有清除許
    可文件從事廢棄物清除之行為，因當時未在○○環保公司任職
    ，應不知情，無從與甲○○成立共犯，其與甲○○成立共犯者僅
    為其在108年12月23日載運本案廢棄物至佳林公司之清除廢
    棄物行為，起訴書與原審判決書之記載認被告與甲○○犯意聯
    絡之始點為該日下午2時許，亦僅認被告與甲○○就該次犯行
    成立共同正犯，然原判決於理由欄卻認被告與甲○○均為集合
    犯，其事實與理由應有矛盾，應有不當。⑵又本件被告何以
    無刑法第59條酌減其刑規定之適用，業經論述如前，原審未
    審酌告訴人土地廢棄物之清理，均非被告出面處理，及未及
    審酌被告於本院又翻異前詞，否認犯行，犯後態度不佳，其
    犯罪情狀並無可憫恕之處，應無刑法第59條酌減其刑之適用
    ，其適用法則應有不當。
　㈡被告上訴初以原審依累犯規定加重其刑係不當指摘原判決不
    當，嗣後則改以前述辯解，上訴否認犯行，惟被告否認犯行
    之辯解何以不可採，及被告如構成犯罪，何以應依累犯規定
    加重其刑等情，業經本院論述如前，被告以前開事由指摘原
    審判決不當，其上訴並無理由。
　㈢本件被告上訴雖無理由，惟原判決既有上述事實與理由矛盾
    與適用法則不當之處，自應由本院撤銷改判，且依刑事訴訟
    法第370條第1項但書規定，並無不利益變更禁止原則之適用
    。
二、量刑
　　爰以行為人之責任為基礎，審酌被告明知其未取得廢棄物清
    理許可文件，不得從事廢棄物之清除業務，然其不僅駕駛上
    述大貨車清除廢棄物，甚至未依乙○○指示，將本案廢棄物
　　載運至佳林公司進行後續處理，反而將乙○○所交付之10000
    元處理費用供作自己償債使用，進而將本案廢棄物載運至上
    開土地任意傾倒，其造成對環境之危害與其主觀惡性非輕，
    被告於警詢初坦承犯行，於偵查之初又否認犯行，嗣後又坦
    承犯行，迄本院審理時，才又否認犯行，犯後態度不佳，且
    為查證其所述是否與事實相符，偵查與本院審理時均傳喚證
    人乙○○、戊○○及甲○○等人到庭作證，耗費相當之司法資源；
    另被告與甲○○雖曾與告訴人達成調解，有調解筆錄在卷可查
    ，且告訴人上開土地之廢棄物，亦經依調解條件清除完畢，
    告訴人因此亦表明原諒之旨，然此均係證人甲○○出面為之，
    被告未曾出面處理相關事由，其對減輕犯罪所生危害，並未
    為任何助力，兼衡被告自陳學歷為國小畢業之智識程度，離
    婚、育有5名子女（2名未成年）、入監執行前獨居之家庭生
    活狀況等一切情狀，量處如主文第2項所示之刑，以資懲儆
    。
三、沒收：
　㈠按「犯罪所得，屬於犯罪行為人者，沒收之。」、「前2 項
    之沒收，於全部或一部不能沒收或不宜執行沒收時，追徵其
    價額。」刑法第38條之1 第1 項前段、第3 項定有明文。
　㈡查被告黃裕銘本案自○○環保公司取得10000元應轉交與佳林公
    司之處理費用，惟未轉交，被告前供稱：其尚保有5000元，
    其餘5000元業已交還○○環保公司人員乙○○等語，被告於本院
    雖否認取得此10000元，但其辯解為本院所不採，故上述500
    0元雖未扣案，仍屬被告黃裕銘之犯罪所得，應予沒收，爰
    依刑法第38條之1 第1 項前段、第3 項規定沒收，並於全部
    或一部不能沒收或不宜執行沒收時，追徵其價額。至於被告
    所稱報酬1700元部分，因被告及證人乙○○於警詢及偵查中均
    稱尚未交付與被告黃裕銘，應不予沒收。
據上論結，應依刑事訴訟法第369條第1項前段、第364條、第299
條第1項前段，廢棄物清理法第46條第4款，刑法第11條前段、第
28條、第47條第1項、第38條之1第1項前段、第3項規定，判決如
主文。
本案經檢察官呂舒雯提起公訴，檢察官章京文到庭執行職務。
中　　華　　民　　國　　110 　年　　11　　月　　23　　日
                  刑事第五庭    審判長法　官  蔡廷宜
                                      法　官  翁世容
                                      法　官  林坤志
以上正本證明與原本無異。
如不服本判決應於收受送達後20日內向本院提出上訴書狀，其未
敘述上訴理由者，並得於提起上訴後20日內向本院補提理由書（
均須按他造當事人之人數附繕本）「切勿逕送上級法院」。
　　　　　　　　　　　　　　　　　　　書記官  凌昇裕
中　　華　　民　　國　　110 　年　　11　　月　　23　　日
附錄本案論罪科刑法條：
廢棄物清理法第46條第4款
有下列情形之一者，處1年以上5年以下有期徒刑，得併科新臺幣
1千5百萬元以下罰金：
四、未依第41條第1項規定領有廢棄物清除、處理許可文件，從
    事廢棄物貯存、清除、處理，或未依廢棄物清除、處理許可
    文件內容貯存、清除、處理廢棄物。